臺灣新北地方法院三重簡易庭民事判決
111年度重簡字第2082號
原      告  邱華煜  
被      告  黃郁捷  


            陳筱雲  
兼  上二人
訴訟代理人  黃羣超  
　　主　    文
一、被告應連帶給付原告新臺幣（下同）177,682元，及被告乙○○自民國111年2月26日起、被告甲○○自111年3月10日起、被
    告丙○○自111年3月11日起，均至清償日止，按年息5％計算之
    利息。
二、原告其餘之訴駁回。
三、訴訟費用由被告連帶負擔73％，餘由原告負擔。
四、本判決原告勝訴部分得假執行。
　　事實及理由
壹、程序事項：
    按不變更訴訟標的，而補充或更正事實上或法律上之陳述者
    ，非為訴之變更或追加，民事訴訟法第256條定有明文。查
    原告起訴時訴之聲明第一項原為：「被告應給付原告269,29
    2元，及自起訴狀繕本送達翌日起至清償日止，按年息5％計
    算之利息」。嗣於言詞辯論期日時，當庭增加連帶二字，因
    刑事附帶民事起訴狀上已載明被告為乙○○、被告乙○○之父母
    等三人，則原告前開增加聲明中連帶之記載，核屬原告就聲
    明予以法律上之更正，並非訴之變更或追加，揆諸前揭說明
    ，尚無不合，應予准許。
貳、實體事項：
一、原告主張：
　㈠被告乙○○於民國110年2月2日12時16分許，騎乘車牌號碼000-
    0000號普通重型機車，沿新北市新莊區新泰路往中正路方向
    行駛，行經新北市○○區○○路000號對向車道，本應注意車前
    狀況，並隨時採取必要之安全措施，竟疏未注意及此貿然前
    行，適有原告騎乘自行車沿同向行駛於前方，原告為閃避停
    放於路旁由訴外人陳奕彰所駕駛車牌號碼000-00號之自用大
    貨車，而往左偏移，被告見狀因煞車不及而撞擊原告自行車
    後方，原告因而倒地，並受有左側跟骨骨折、左髖、左小腿
    及左腳第四腳趾挫傷合併擦傷、左腳第五腳趾指甲損傷合併
    脫落等傷害（下稱系爭傷害）。原告並因被告上開過失行為
    ，受有醫藥費用8,889元、1個月之看護費用6萬元、交通費
    用1,245元、3個月不能駕駛計程車營業之損失115,908元、
    自行車修復費用3,250元之損失，並請求精神慰撫金8萬元。
    爰依侵權行為之法律關係，提起本件訴訟等語，並聲明求為
    判決被告應連帶給付原告269,292元，及自起訴狀繕本送達
    翌日起至清償日止，按年息5％計算之利息。
　㈡對被告抗辯之陳述：計程車是營業車，我有提供行車執照，
    有檢驗日期，且我每天都有營業，確實營業。看護費用沒有
    辦法說去外面開證明。
二、被告則以：
  ㈠對於肇事責任之抗辯：
    在新北地檢起訴書，是因為原告閃避停放路旁大貨車突然向
    左偏行，致被告乙○○煞車不及撞擊原告騎乘之自行車。在新
    北市政府裁決所鑑定意見書內原告有說明，當時離卡車約20
    公尺就向左邊切過去，被告乙○○從原告車尾撞過去，致原告
    在大貨車的車頭被撞。我有庭呈證物一，內有交通事件鏡頭
    的位置，可以照到大貨車的車頭，並沒有拍攝到事發經過，
    可以清楚知道原告於筆錄上所述並非事實。故今天原告假設
    因為隨便變換車道致被告撞到他，原告是否應有一定的過失
    ，不能因為鑑定調查結果讓我們承擔所有賠償責任。
  ㈡對於賠償範圍之抗辯：
  ⒈醫療費用：沒有意見。
  ⒉看護費用：看護費部分原告沒有任何單據，且也沒有提出任
　　          何專業證照的看護事實，故請鈞院依強制險的標
              準做給付。
  ⒊交通費用：沒有意見。
  ⒋營業損失：依照原告提出診斷證明，受傷在左腳，診斷證明
　　          載明不能負重及激烈運動，但開車屬於右腳，且
              非激烈運動，故應該可以正常執業，故應該沒有
              任何的營業損失。再者，原告雖提出參加工會的
              證明，但不足證明原告有正常在開計程車的事實
              。故認為原告應該提出110 年（即事發當下及之
              前）實際有在職業的證明及單據，才能證明原告
              事實上為開計程車的。退步言之，110年2月至4
              月為疫情期間，計程車屬公告補助行業，收入會
              受影響，故政府有提出相應的補助。原告如可以
              正常執業，也無法到達過往營收，倘正常營收，
              也應該扣除成本。
　⒌自行車修復：願意以殘值做賠償。　
　⒍精神慰撫金：請求金額過高，請法院衡量。　
  ㈢均聲明：請求駁回原告之訴。
三、本院之判斷：
  ㈠經查，原告主張被告過失肇致系爭車禍事故其並因此受有傷
    害之事實，業據其提出衛生福利部臺北醫院醫療費用收據及
    110年6月7日診斷證明書、受傷照片等件在卷可佐（附民卷
    第7至45頁），核與本院依職權向新北市政府警察局新莊分
    局調取之系爭事故調查卷宗等資料相符，並經本院調閱刑案
    判決卷宗無誤，堪信為真實。
　㈡被告是否應負損害賠償責任？
　⑴因故意或過失，不法侵害他人之權利者，負損害賠償責任，
    民法第184條第1項前段已明文。又按汽車行駛時，駕駛人應
    注意車前狀況及兩車並行之間隔，並隨時採取必要之安全措
    施，道路交通安全規則第94條第3項前段定有明文。
　⑵兩造於上開時、地分別騎乘自行車及普通重型機車，因被告
    未注意車前狀況，由後追撞前方由原告所騎乘自行車，致原
    告人車倒地，因而受有系爭傷害，被告所為業經本院以111
    年度交簡字第53號刑事判決判處拘役40日確定。參以被告於
    警詢中自承：「我沿著新泰路往中正路方向直行，當時候我
    的右前方有臨停一台卡車，我看到對方就往左邊偏過來，我
    那時候有煞車，但還是來不及擦撞對方腳踏車的後輪」等語
    （本院卷第24頁），查案發地點路邊有停放一台大貨車，被
    告已預見前車可能會因閃避路邊車輛而須左偏行進之情，仍
    未保持相當之車距或減速行駛採取避險措施，致與原告之腳
    踏車擦撞，難謂無未注意車前狀況之過失，致原告受有系爭
    傷害及財產上損害，其間具有因果關係之事實，堪以認定。
    是原告請求被告應負損害賠償責任，應屬有據。
　㈡茲就原告據以請求被告賠償之項目及金額分別審酌如下：
　①醫療費用（含醫療耗材）：
　　原告主張前往衛生福利部臺北醫院及幸福骨科就診，並購買
    相關耗材費用，合計支出8,889元，業據其提出收據在卷為
    憑（附民卷第11至23頁），均為本件車禍所生之必要支出，
    且為被告所不爭執，是原告此部分請求，即屬有據，應予准
    許。
　②看護費用：
　  依原告所提衛生福利部臺北醫院於110年6月7日之診斷證明
    書記載：「患肢不宜負重及激烈運動，宜至少休養3個月。
    宜24小時專人照顧一個月。宜助行器、柺杖輔助使用。」等
    語（附民卷第45頁），則原告主張其所受之傷勢有看護1個
    月之必要，應為可信。被告固主張原告主張之看護費應依強
    制汽車責任保險給付標準第2條第1項、第2項第4款、第5項
    規定，看護費每日給付金額為1,200元計算，惟本院民事訴
    訟法第222條第2項規定，審酌原告所受傷勢、照護期間等一
    切情況，原告雖無實際支出單據可參，但以實務審判經驗一
    日(12小時)看護費用約1,200元，全日(24小時)看護收費標
    準則約為2,000元至2,400元不等，是本件以每日2,000元計
    算尚屬合理，是原告請求被告賠償看護費用6萬元（計算式
    ：2,000元×30日＝6萬元），應予准許。　
　③交通費用：　　
    原告主張因系爭事故而有往返醫院而支出交通費用，共支出
    交通費用1,245元，業經其提出收據及乘車證明為證（附民
    卷第25至33頁），而本院審酌原告所受傷害，在治療期間行
    動不便，衡情自難以自行騎車、開車或搭乘大眾交通運輸工
    具方式前往醫院及診所，是原告主張其有搭乘計程車之必要
    ，尚屬合理，被告到庭對此亦不爭執，是原告請求被告賠償
    交通費用1,245元，則屬有據，應予准許。
　④營業損失：
　　原告主張因系爭傷害需休養3個月，有衛生福利部臺北醫院
    診斷證明書可證（附民卷第45頁），而原告固主張以駕駛計
    程車為業，並提出之上揭函文說明每車每日平均營業收入為
    1,486元，以及庭呈行車執照證明以駕駛計程車為業，然被
    告對於原告營業收入未扣除成本，以及110年為疫情期間，
    收入銳減提出抗辯。按民事訴訟法第222條第2項規定，當事
    人已證明受有損害而不能證明其數額或證明顯有重大困難者
    ，法院應審酌一切情況，依所得心證定其數額。審酌計程車
    為巡迴營業，其載客之路線及營業之時間各有不同，故收入
    亦有不同，其平均營業收入，極難估算，是本院參酌交通部
    統計處111年10月編印之計程車營運狀況調查報告（資料時
    間：110年1月至12月；110年專職部分），新北市平均每月
    營業總收入為41,954元，扣除油料費及充電費、保養維修費
    、保險費、服務費及停車費等費用後，平均每月營業淨收入
    為21,723元，宜認原告因系爭傷害所受營業損失應為65,169
    元（計算式:21,723元×3個月＝65,169元），逾此範圍之請求
    ，則屬無據，應予駁回。
　⑤自行車修復費用：　
　　原告雖主張系爭自行車因本件事故受損之修復費用為3,250
    元等語，且依民法第196 條請求賠償物被毀損所減少之價額
    ，得以修復費用為估定之標準，但以必要者為限（例如︰修
    理材料以新品換舊品，應予折舊），系爭自行車之修理既係
    以新零件更換受損之舊零件，則以修理費作為損害賠償之依
    據時，自應將零件折舊部分予以扣除。本院依「營利事業所
    得稅結算申報查核准則」第95條第8項：「固定資產提列折
    舊採用定率遞減法者，以1 年為計算單位，其使用期間未滿
    1 年者，按實際使用之月數相當於全年之比例計算之，不滿
    1 個月者，以月計。」之規定，另依行政院所頒「固定資產
    耐用年數表」及「固定資產折舊率表」之規定，機械腳踏車
    之耐用年數為3 年，依定率遞減法每年折舊千分之五三六，
    其最後一年之折舊額，加歷年折舊累積額，總和不得超過該
    資產成本原額之十分之九之計算結果，參以原告自承系爭自
    行車係於109年8月15、16日間購買等語（111年11月17日言
    詞辯論筆錄第3頁），是自109年8月16日至本件事故發生日
    止，已使用6月，且所提免用統一發票收據並未區分材料與
    工資（附民卷第27頁），應認係連工帶料而不可分，則原告
    所請求維修費用均為零件之費用，應認均屬零件費用，則零
    件扣除折舊後之修復費用估定為2,379元（詳如附表之計算
    式），其餘逾此範圍之請求，則屬無據。
　⑥精神慰撫金：
　　按慰撫金之賠償須以人格權遭遇侵害，使精神上受有痛苦為
    必要，其核給之標準固與財產上損害之計算不同，然非不可
    斟酌雙方身分資力與加害程度，及其他各種情形核定相當之
    數額（最高法院51年台上字第223 號判例意旨參照）。本件
    原告因被告之過失行為，致身體受有上述傷害，足認其身心
    受有相當之痛苦，則原告請求被告賠償精神慰撫金，洵屬有
    據。本院審酌原告職業為計程車司機、學歷為高中肄業、經
    濟狀況小康；被告職業為學生、大學就學中、經濟狀況小康
    等情，業據兩造於警詢時陳述在卷，並有本院依職權查詢之
    兩造稅務電子閘門財產所得調件明細表可參。則本院參酌兩
    造之身分、地位、經濟狀況及被告侵害情節、原告所受傷勢
    及對原告精神上所造成痛苦之程度等一切情狀，認原告所得
    請求被告賠償精神慰撫金以4萬元為適當，應予准許，逾此
    部分請求，應予駁回。 
　㈢原告是否與有過失？　
　⑴按自行車屬於慢車；慢車在未劃設慢車道之道路，應靠右側
    路邊行駛；慢車不得侵入快車道或人行道行駛，不得爭先、
    爭道、並行競駛或以其他危險方式駕駛；慢車超車時，應在
    慢車道可容越前車之處，沿前車左邊超越再駛入原行路線，
    道路交通安全規則第6條第1款、第124條第2項、第3項、第1
    26條第1項、第2項分別定有明文。
　⑵經查，觀之卷附監視器影像畫面截圖（本院卷第39至41頁）
　　，本件被告於案發當時，沿新莊區新泰路往中正路方向行駛
    ，其行駛之位置，原在道路右側，既未與他車輛爭先、爭道
    或並行競駛，亦無以其他危險方式駕駛之情形，則原告騎乘
    自行車，乃以完全正常之方式，行駛於道路上。又依前述道
    路交通安全規則第126條第2項之規定，慢車既尚得超車，則
    舉重以明輕，為閃避路旁臨停之大貨車，原告更無不得沿該
    卡車之左邊駛越之理。本件原告即係在已駛越前方臨停之卡
    車後，正欲繼續行駛之際，旋遭後方未注意車前狀況、亦未
    保持適當煞停距離之原告撞擊，依上說明，事故發生前，原
    告騎乘腳踏車，乃完全處於正常行駛之狀態，並無任何違反
    道路交通安全規則之注意義務之處。被告主張原告與有過失
    ，並無可採。
  ㈣復按無行為能力人或限制行為能力人，不法侵害他人之權利
    者，以行為時有識別能力為限，與其法定代理人連帶負損害
    賠償責任；前項情形，法定代理人如其監督並未疏懈，或縱
    加以相當之監督，而仍不免發生損害者，不負賠償責任，民
    法第187條第1項前段、第2項分別定有明文。查被告乙○○為9
    1年8月生，於本件事故發生時為19歲，屬有識別能力之限制
    行為能力人，甲○○及丙○○斯時為其法定代理人等情，有被告
    戶籍資料可佐，甲○○及丙○○亦未證明有民法第187條第2項免
    責情事，自應依同法第187條第1項前段規定與被告乙○○連帶
    負賠償責任。 
  ㈣末按給付無確定期限者，債務人於債權人得請求給付時，經
    其催告而未為給付，自受催告時起，負遲延責任。其經債權
    人起訴而送達訴狀，或依督促程序送達支付命令，或為其他
    相類之行為者，與催告有同一之效力；又遲延之債務，以支
    付金錢為標的者，債權人得請求依法定利率計算之遲延利息
    ；而應付利息之債務，其利率未經約定，亦無法律可據者，
    週年利率為5%，民法第229條第2項、第233條第1項前段及第
    203條分別定有明文。本件原告對被告之損害賠償債權，係
    以支付金錢為標的，無確定期限，又未約定利息，則被告應
    自受催告時起，負遲延責任。是原告就上述得請求之金額，
    併請求自起訴狀繕本送達被告之翌日即被告郁捷自111年2月
    26日起、被告丙○○自111年3月11日起、被告甲○○自111年3月
    10日起（附民卷第57至61頁），均至清償日止，按年息5％計
    算之利息，同屬有據。 
四、綜上所述，原告依侵權行為之法律關係，請求被告連帶給付
    177,682元【計算式：醫療費用（含醫療耗材）8,889元＋看
    護費用6萬＋交通費用1,245元＋營業損失65,169元＋自行車修
    復費用2,379元＋精神慰撫金4萬＝177,682元】，及被告乙○○
    自111年2月26日起、被告丙○○自111年3月11日起、被告甲○○
    自111年3月10日起，均至清償日止，按年息5％計算之利息，
    洵屬有據，應予准許；逾此範圍之請求，則屬無據，應予駁
    回。
五、本件係依民事訴訟法第427條第1項訴訟適用簡易訴訟程序所
    為被告一部敗訴之判決，應依同法第389條第1項第3款規定
    ，就原告勝訴部分，依職權宣告假執行。原告雖陳明願供擔
    保請求宣告假執行，惟就其勝訴部分僅係促請本院為上開宣
    告假執行之職權發動而已，不另為假執行准駁之諭知。
六、原告請求之給付，係刑事附帶民事訴訟經刑事庭裁定移送前
    來，依法免納裁判費，附此敘明。至原告請求財物損失部分
    ，非屬附帶民事部分，依職權確定訴訟費用為1,000元（第
    一審裁判費），其中73％由被告連帶負擔，其餘由原告負擔
    。
中　　華　　民　　國　　111 　年　　12　　月　　8 　　日
                  三重簡易庭  法  官  王凱俐
以上正本係照原本作成。
如不服本判決，應於送達後20日內，向本院提出上訴狀並表明上
訴理由，如於本判決宣示後送達前提起上訴者，應於判決送達後
20日內補提上訴理由書（須附繕本）。
如委任律師提起上訴者，應一併繳納上訴審裁判費。
中　　華　　民　　國　　111 　年　　12　　月　　8 　　日
                              書記官　李采錡
附表
-----
折舊時間           金額
第1年折舊值        3,250×0.536×(6/12)=871
第1年折舊後價值    3,250-871=2,379